【裁判字號】    98,訴,352
【裁判日期】    980602
【裁判案由】    強盜
【裁判全文】
臺灣屏東地方法院刑事判決               98年度訴字第352號
公  訴  人  臺灣屏東地方法院檢察署檢察官
被      告  丁○○
指定辯護人  本院公設辯護人戊○○
上列被告因竊盜等案件，經檢察官提起公訴（98年度偵字第1227
號），本院判決如下：
    主  文
丁○○犯竊盜罪，累犯，處有期徒刑壹年陸月。又犯傷害罪，累
犯，處有期徒刑捌月，扣案香蕉刀壹把沒收。應執行有期徒刑貳
年，扣案香蕉刀壹把沒收。
    事  實
一、丁○○前於民國95年間，因施用毒品、竊盜等案件，分別經
    本院以95年度訴字第474 號、95年度易字第239 號、95年度
    訴字第827 號各判處1 年、7 月（減刑後合併定應執行有期
    徒刑9 月確定）、有期徒刑1 年1 月（減刑為有期徒刑6 月
    又15日確定），並於97年5 月24日接續執行完畢。詎其猶不
    知悔改，竟基於意圖為自己不法所有之竊盜犯意，於98年2
    月7 日10時許，騎乘車牌號碼J99-365 號重型機車至甲○○
    位在屏東縣麟洛鄉新田村埔圳巷之香蕉園處，進而徒手接續
    竊取甲○○收割後暫置地面之香蕉，並將之搬運至前開機車
    上。迨丁○○竊得第3 芎香蕉之際，為甲○○、乙○○、古
    佳朋父子3 人發現，甲○○乃大喊抓賊並取下丁○○插在前
    開機車鑰匙孔之鑰匙，丁○○則因竊跡敗漏，旋將所竊取之
    3 芎香蕉歸還甲○○，並預行騎車逃逸，惟察見鑰匙已遭甲○○拔取，丁○○即基於恐嚇及傷害之犯意，先自前開機車
    置物箱中取出其所有香蕉刀1 把，持之朝向甲○○揮舞，並
    喝令歸還機車鑰匙，以此加害於生命、身體法益之事項施予
    恐嚇，致甲○○因而陷於恐懼，當下轉身逃離，丁○○則持
    刀從後追趕，迄甲○○不敵追逐，倒地後遭丁○○趕上，丁○○即以所持香蕉刀向甲○○揮砍，甲○○為閃避攻擊並幾
    度掙扎，過程中因而受有背部挫傷併腫傷、右手撕裂傷2 公
    分、左側肩部手肘擦傷3 公分等傷害，後因甲○○終究難擋
    丁○○一再持刀作勢揮砍，始將機車鑰匙歸還，丁○○故而
    騎車逕自現場離去。嗣為警據報後，於98年2 月16日15時許
    ，在屏東縣鹽埔鄉○○村○○路55之2 號附近工寮處查獲丁○○，並扣得前揭香蕉刀1 把。
二、案經屏東縣政府警察局移送臺灣屏東地方法院檢察署檢察官
    偵查起訴。
    理  由
一、上揭接續竊取3 芎香蕉得逞後遭人察覺，進而持刀恐嚇危害
    安全，繼之揮刀攻擊致人成傷等犯罪事實，業據被告全數坦
    承不諱（見本院卷第18、52頁），核與證人即被害人甲○○
    證述遇害情節大致相符（見本院卷第48頁以下），復有案發
    現場監視錄影畫面勘查報告1 份、查獲採證照片22張、被害
    人驗傷診斷書1 紙等件附卷可稽（見偵卷第34-51 頁，警卷
    第57-66 、34頁），以及扣案之香蕉刀1 把可資佐證。是認
    被告之自白與事實相符，堪予採信，本件被告確有前揭所示
    犯行無訛。
二、公訴意旨雖以證人即被害人甲○○指訴：被告竊取香蕉時當
    場被伊發現，為避免被告逃掉故伊取走前開機車之鑰匙，後
    來被告欲取回鑰匙，因此持刀施以威嚇，並進而對伊追打等
    語，認定被告於竊跡敗露後，為脫免逮捕始持刀追逐、施暴
    於被害人，故被告所為應係刑法第329 條、第330 條第1 項
    、第321 條第1 項第3 款之加重強盜罪嫌。然以：
（一）按刑法第329 條所定因脫免逮捕而當場施以強暴脅迫，以
      強盜論者，係指竊盜事發後，因發現之人欲加逮捕，行為
      人為脫免逮捕而當場施以強暴脅迫之謂；苟竊盜犯行雖經
      發現但對方並無逮捕舉動，行為人即施以強暴脅迫者，則
      不能論以準強盜罪（最高法院84年度台上字第5882號、97
      年度台上字第6811號判決意旨參照）。可見刑法第329 條
      關於「脫免逮捕而施以強脅」之準強盜行為，當以被告於
      竊盜事發後處於被逮捕或將為逮捕情境下，始有脫免與否
      之問題，先予敘明。
（二）證人甲○○雖證述其當場察覺被告行竊後，即拔取前開機
      車之鑰匙，而後被告為求騎車離去始發生持刀施暴等情，
      惟其亦證稱：取走鑰匙係為了更有機會可以逮住被告，因
      為一旦沒了機車，被告想逃走速度就會變慢，不過該時伊
      並無做出任何限制被告行動自由之舉動，且被告體格較壯
      ，伊又有兩個小孩跟在旁邊，因此也沒有上前拘捕被告的
      意思，此時被告當然可以逕行棄車逃跑，然被告將竊得之
      香蕉歸還伊後，因發現鑰匙被抽走，乃取出刀子威嚇予伊
      ，接著就發生追逐施暴等語（見本院卷第48頁以下），核
      與證人即甲○○之子乙○○明確證稱：父親拔走鑰匙後，
      沒有上前對被告做出任何舉動，只見被告歸還竊得香蕉後
      一直要求父親交出鑰匙等語相合一致（見本院卷第50頁以
      下）。則證人甲○○察見被告行竊後，除取走前開機車鑰
      匙之自助行為外，尚未採取任何逮捕行動，被告亦主動將
      竊得財物予以返還，並無有待防護贓物之態樣，案發經過
      更無任何湮滅罪證之情狀，則被告持刀對被害人施以威嚇
      進而追逐施暴之行為，顯非為脫免逮捕、防護贓物或湮滅
      罪證所為，是被告所為當與刑法第329 條準強盜罪之構成
      要件未合，自無從論以第330 條第1 項、第321 條第1 項
      第3 款之加重強盜罪。
（三）至公訴人於論告時表示：被害人既稱「為了更有機會逮住
      被告才取走機車鑰匙」，無疑其動機係為滯留被告，使利
      於之後報警處理，則被害人抽走鑰匙之舉，即係為逮捕被
      告所做行為之一部分，故斯時被告雖未受拘束，然被害人
      業已進行逮捕行為之一部分，則被告為求離去而持刀予以
      威嚇、施暴，自屬脫免逮捕無疑，從而本件被告所涉應係
      加重強盜罪嫌等語。惟按「逮捕」應指拘束他人身體自由
      之行為（最高法院78年度台上字第1862號判決所示意旨可
      參），基於罪刑法定原則，自不得遽以擴張解釋入人於罪
      。是依證人甲○○、乙○○同稱：除鑰匙遭取走外，被告
      未受任何身體自由之拘束等語，證人甲○○並明確證稱：
      考量被告體格較壯暨小孩在側有安全顧慮，伊當時並無上
      前拘捕之意，故被告仍可自行逃離，只是沒車的話逃得比
      較慢等語，均詳前述，顯然被告之身體自由始終未受到任
      何拘束，亦無他人對被告為任何逮捕之舉動，其欲取回鑰
      匙進而持刀加以威嚇、施暴等行為，至多僅為排除「便於
      脫逃」之障礙，尚難認係脫免「逮捕下所受身體自由拘束
      」之情形，從而公訴人前開所論，即有未洽，當無足為不
      利於被告之認定。
（四）綜上，本件被告接續竊取3 芎香蕉得逞後遭人察覺，進而
      持刀恐嚇危害安全，繼之揮刀攻擊致人成傷等犯行，事證
      已臻明確，應依法論科。
三、核被告所為，係犯刑法第320 條第1 項之竊盜罪、同法第27
    7 條第1 項之傷害罪。被告先後在同地竊取被害人之香蕉總
    計3 芎，係於密切接近之時地為之，各行為之獨立性極為薄
    弱，且出於同一犯意，依通常社會觀念，各舉動難以強行分
    開，應視為數個舉動之接續實施，合為包括之一行為予以評
    價，為接續犯，僅以單一竊盜罪論處。被告持刀恐嚇危害被
    害人之安全後，進而加予傷害，其恐嚇危害安全之危險行為
    應為傷害之實害行為所吸收，不另論罪（臺灣高等法院高雄
    分院95年度上易字第850 號判決亦同此認定）。被告所犯上
    開2 罪間，犯意各別，行為互殊，應分論併罰。被告有如事
    實欄所載犯罪科刑執行情形，有其前案紀錄表、刑案資料查
    註紀錄表各1 份可考，其於徒刑執行完畢後，5 年內故意再
    犯本件有期徒刑以上之各罪，為累犯，均應依刑法第47條第
    1 項加重其刑。至公訴人認被告係涉犯刑法第329 條、第33
    0 條第1 項、第321 條第1 項第3 款之加重強盜罪嫌，容有
    誤會，惟起訴書犯罪事實欄所示被告涉嫌犯罪之社會基本事
    實既與本院認定結果同一，且本院於審理中業已踐行權利告
    知，使被告得就竊盜、傷害等犯行一併答辯，是本件自應予
    審理，且依法變更起訴法條。
四、爰審酌被告早於少年時期之81年間，即有賭博之非行記錄，
    而其歷經司法處遇，未見悔悟，詎於成年後陸續因傷害、施
    用毒品、竊盜等案件，多次歷經執行徒刑、觀察勒戒等矯治
    處遇，有上開前案紀錄可參，足見其素行不良；而被告雖迭
    經刑事司法程序，卻未見沈澱自律，竟甫於97年5 月24日前
    案執畢出獄後僅9 個月，即復行犯下本案，是被告毫無改過
    遷善之意，顯應嚴加責難；再被告自承犯案緣由，係需要錢
    財購買毒品解癮（見本院卷第18頁），其受戕於毒癮因而起
    意行竊，毫無尊重他人財產法益之概念，且竊跡敗露後，更
    以持刀揮舞，追逐逼迫被害人之方式施以恐嚇、遂行傷害，
    造成被害人精神與身體皆有創害，俱見被告之犯罪動機與犯
    罪手段同有可議；惟念及被告竊取財物價值非高，並於案發
    後業由被告歸還與被害人，尚未至財物損失之後果等一切情
    狀，各量處如主文所示之刑，並依法定應執行刑，以示懲儆
    。
五、扣案香蕉刀1 把，為被告所有並供其恐嚇與傷害被害人時使
    用之物，為被告自承在卷，爰依刑法第38條第1 項第2 款宣
    告沒收。
據上論斷，應依刑事訴訟法第299 條第1 項前段、第300 條，刑
法第320 條第1 項、第277 條第1 項、第47條第1 項、第51條第
5 款、第38條第1 項第2 款，刑法施行法第1 條之1 第1 項、第
2 項前段，判決如主文。
本案經檢察官丙○○到庭執行職務
中    華    民    國    98    年     6    月     2    日
                  刑事第四庭  審判長法  官  莊鎮遠
                                    法  官  王以齊
                                    法  官  江振源
以上正本證明與原本無異
如不服本判決，應於判決送達後10日內向本院提出上訴書狀（應
附繕本），其未敘述上訴理由者，應於上訴期間屆滿後20日內補
提理由書狀於本院，上訴於臺灣高等法院高雄分院。
中    華    民    國    98    年     6     月    2    日
                                    書記官  潘豐益
附錄本判決論罪科刑法條：
刑法第320條
意圖為自己或第三人不法之所有，而竊取他人之動產者，為竊盜
罪，處五年以下有期徒刑、拘役或五百元以下罰金。
意圖為自己或第三人不法之利益，而竊佔他人之不動產者，依前
項之規定處斷。
前二項之未遂犯罰之。
刑法第277條
傷害人之身體或健康者，處三年以下有期徒刑、拘役或一千元以
下罰金。
犯前項之罪因而致人於死者，處無期徒刑或七年以上有期徒刑；
致重傷者，處三年以上十年以下有期徒刑。


司法院資訊處製作；財團法人民間司法改革基金會備份。
